臺灣雲林地方法院刑事簡式判決　　　　　 95年度易字第440號
公　訴　人　臺灣雲林地方法院檢察署檢察官
被　　　告　乙○○
上列被告因詐欺案件，經檢察官提起公訴（臺灣雲林地方法院檢
察署95年度偵字第4642號），及移送併案審理（95年度偵字第91
80號），本院合議庭裁定改以簡式審判程序判決如下：
    主  文
乙○○意圖為自己不法之所有，而侵占自己持有他人之物，處有
期徒刑肆月，如易科罰金，以銀元佰元即新臺幣玖佰元折算壹
日。
    事實及理由
一、本件犯罪事實、理由及證據、應適用之法條，除：
    （一）公訴檢察官確定追訴被告連續犯刑法第339 條之2 之
          詐欺罪及同法第336 條第2 項之業務侵占罪。二罪為
          牽連犯。本院認為被告持有被害人甲○○之現金卡、
          密碼函、存摺、使用手冊等物，並非因其業務之關係
          而持有，而係被告與被害人曾有姻親關係，發卡銀行
          才會將上開等物交由被告轉交被害人，否則發卡銀行
          會直接寄交被害人，故被告所侵占之物，並非業務上
          所持有之物，所犯自非業務侵占，惟起訴社會基本事
          實相同，起訴法條應予變更，爰依法變更起訴法條。
    （二）刑法定有罰金刑之處罰者，原提高標準係依罰金罰鍰
          提高標準條例第1 條前段規定：「依法律應處罰金、
   　　　 罰鍰者，就其原定數額得提高為2 倍至10倍。」與現
          行法規所定貨幣單位折算新臺幣條例第2 條規定：「
          現行法規所定金額之貨幣單位為圓、銀元或元者，以
          新臺幣元之3 倍折算之。」及修正前刑法第33條第5
          款規定：「罰金：1 元以上。」惟95年6 月14日增訂
          公布之刑法施行法第1 條之1 規定：「（第1 項）中
          華民國94年1 月7 日刑法修正施行後，刑法分則編所
          定罰金之貨幣單位為新臺幣。（第2 項）94年1 月7
          日刑法修正時，刑法分則編未修正之條文定有罰金者
          ，自94年1 月7 日刑法修正施行後，就其所定數額提
          高為30倍。但72年6 月26 日 至94年1 月7 日新增或
          修正之條文，就其所定數額提高為3 倍」及刑法第33
          條第5 款修正規定：「罰金：新臺幣1000元以上，以
          百元計算之。」
         1、刑法第339 條之2 ，係於86年10月08日增訂，屬於
            72年6 月26日至94年1 月7 日新增或修正之條文，
            法定刑「罰金」部分，規定為1 萬元以下，乃以銀
            元計算，原依現行法規所定貨幣單位折算新臺幣條
            例第2 條之規定，銀元以新臺幣之3 倍折算之，因
            此換算後為新臺幣3 萬元以下。而依刑法施行法第
            1 條之1 規定，72年6 月26日至94年1 月7 日新增
            或修正之條文，就其所定數額提高為3 倍，其罰金
            數額提高為3 倍，亦為新臺幣3 萬元以下。二者處
            罰金之數額相同，均為新臺幣3 萬元以下，對被告
            而言，不生不利益變更，亦無輕重差別，自無庸比
            較，附此敘明。
         2、本件刑法第335 條第1 項定有罰金刑之處罰，得科
            銀元1000元以下罰金，係於24年01月01日訂定，且
            未於72年6 月26日至94年1 月7 日間修正，經比較
            新舊法結果，其法定刑罰金提高標準依現行法非較
            有利於被告，自應依刑法第2 條第1 項前段規定，
            適用行為時之法律即罰金罰鍰提高標準條例第1 條
            前段、現行法規所定貨幣單位折算新臺幣條例第2
            條及修正前刑法第33條第5 款之規定。
    （三）被告行為後，刑法第56條連續犯之規定，業於94年 1
          月7 日修正刪除，於94年2 月2 日公布，並於95 年7
    　　　月1 日施行，則被告之詐欺犯行，因行為後新法業已
      　　刪除連續犯之規定，此刪除雖非犯罪構成要件之變更
       　 ，但顯已影響行為人刑罰之法律效果，自屬法律有變
          更，依新法第2 條第1 項規定，比較新、舊法結果，
          仍應適用較有利於被告之行為時法律即舊法論以連續
          犯。
    （四）被告行為後，刑法第55條關於牽連犯之規定，業於94
          年1 月7 日修正刪除，於94年2 月2 日公布，並自95
          年7 月1 日施行。本件被告所上開二罪具有牽連犯之
    　　　關係，依修正前即行為時之規定，應從一重處斷；而
      　　依修正後之刑法既已刪除牽連犯之規定，則所犯上述
        　各罪應依數罪併罰之規定分論併罰。比較新舊法之規
          定，修正後之規定並非較有利於被告，依刑法第2 條
          第1項 之規定，應適用行為時之法律，即適用修正前
          刑法第55條牽連犯之規定，從一重之普通侵占罪處斷
          。
    （五）被告行為後，刑法第41條第1 項之規定，業於94年 1
          月7 日修正，於94年2 月2 日公布，並於95年7 月 1
      　　日施行，被告行為時之刑法第41條　第1 項前段規定
　　　　　：「犯最重本刑為5 年以下有期徒刑以下之刑之罪，
  　　　　而受 6個月以下有期徒刑或拘役之宣告，因身體、教
　　　　　育、職業、家庭之關係或其他正當事由，執行顯有困
  　　　　難者，得以1 元以上3 元以下折算1 日，易科罰金。
          」又被告行為時之易科罰金折算標準，修正前罰金罰
          鍰提高標準條例第2 條前段（現已刪除）規定，就其
          原定數額提高為100 倍折算1 日，則本件被告行為時
          之易科罰金折算標準，應以銀元300 元折算1 日，經
          折算為新臺幣後，應以新臺幣900 元折算為1 日。惟
          修正公布施行之刑法第41條第1 項前段則規定：「犯
          最重本刑為5 年以下有期徒刑以下之刑之罪，而受 6
          個月以下有期徒刑或拘役之宣告者，得以新臺幣1 千
          元、2 千元或3 千元折算1 日，易科罰金。」比較修
          正前後之易科罰金折算標準，以95年7 月1 日修正公
          布施行前之規定，較有利於被告，則應依刑法第2 條
          第1 項前段，適用修正前刑法第41條第1 項前段規定
          ，定其折算標準。
    其餘均引用起訴書及併辦意旨書之記載（如附件）。
二、本件被告所犯為死刑、無期徒刑、最輕本刑為三年以上有期
    徒刑以外之罪，被告於審判期日中就被訴事實為有罪之陳述
    ，經法官告知簡式審判程序之旨，並聽取公訴人、被告之意
    見後，合議庭認為適宜，當庭依刑事訴訟法第273 條之1第1
    項規定，裁定進行簡式審判程序，並從一重普通侵占罪處斷
    。爰審酌被告之犯罪之動機、所用之手段、目的、所生之危
    害及犯罪後終於承認罪名之態度等一切情狀，量處如主文所
    示之刑，併諭知易科罰金之折算標準。
三、依刑事訴訟法第273 條之1 第1 項、第299 條第1 項前段、
    第300 條、第310 之2 條、第454 條，刑法第2 條第1 項、
    第56條（修正前）、第339 條之2 第1 項、第335 條第1 項
    、第55條（修正前）、第41條第1 項前段（修正前），罰金
    罰鍰提高標準條例第1 條前段、第2 條（廢止前），判決如
    主文。
四、如不服本判決，應於判決送達後10日內，向本院提出上訴狀
    。
本案經檢察官梁晉嘉到庭執行職務。
中　　華　　民　　國　　96　　年　　4 　　月　　4　　日
                  刑事第四庭   法  官  吳褔森
以上正本證明與原本無異。
如不服本判決，應於判決收受後10日內，向本院提出上訴狀（須
附繕本）。
                               書記官  陳姵君
中　　華　　民　　國　　96　　年　　4 　　月　　4 　　日
附錄本案論罪科刑法條：
刑法第335條第1項：
意圖為自己或第三人不法之所有，而侵占自己持有他人之物者，
處 5 年以下有期徒刑、拘役或科或併科 1 千元以下罰金。
刑法第339條之1第1項：
意圖為自己或第三人不法之所有，以不正方法由收費設備取得他
人之物者，處 1 年以下有期徒刑、拘役或 3 千元以下罰金。
